【裁判字號】    99,訴,290
【裁判日期】    990519
【裁判案由】    損害賠償
【裁判全文】
臺灣臺北地方法院民事判決               99年度訴字第290號
原      告  伊敏企業股份有限公司
法定代理人  甲○○
訴訟代理人  徐家福律師
被      告  乙○○
上列當事人間求損害賠償事件，本院於民國99年5月5日言詞辯
論終結，判決如下：
    主      文
原告之訴及假執行之聲請均駁回。
訴訟費用由原告負擔。
    事實及理由
一、按訴狀送達後，原告不得將原訴變更或追加他訴，但擴張或
    減縮應受判決事項之聲明者，不在此限，民事訴訟法第 255
    條第1項第3款定有明文。查本件原告起訴請求被告給付新臺
    幣（下同）702,000元及法定遲延利息，嗣於99年1月25日將
    請求金額擴張2,002,000 元及法定遲延利息，揆諸上開規定
    ，應予准許。
二、原告起訴主張：伊原承租門牌號碼為臺北市○○○路○段223
    巷43號2樓房屋（下稱系爭房屋），而系爭房屋於95年8月18
    日經本院進行第3 次拍賣，由訴外人張喜麗拍定，而拍賣公
    告載明伊陳稱自77年7月1日起無限期承租系爭房屋，並於85
    年1月1日先行給付15年租金，拍定後不點交等情。被告知悉
    張喜麗向伊提起本院96年度訴字第7717號訴請返還系爭房屋
    事件（下稱系爭訴訟）後，即主動向伊表明因經常處理此類
    訴訟，可委其處理，絕無問題云云，致伊深信不疑，乃委託
    被告為訴訟代理人，並給付律師酬金。伊告知被告應準時出
    庭，並轉知開庭日期，且多次請被告撥冗討論出庭準備事項
    及攻防方法，詎被告非但未告知開庭日期，且對伊請求討論
    案情，也置之不理，甚於96年9 月27日及同年10月22日因連
    續無故不出庭，而由張喜麗聲請一造辯論而獲勝訴判決，被
    告事後僅郵寄系爭訴訟判決書，經伊主動詢問，被告始知仍
    可上訴救濟。惟伊於96年11月間接獲本院民事執行通知遷讓
    系爭房屋，伊立即連絡被告，被告則稱向執行法院陳報系爭
    訴訟上訴中即可，伊又於同年12月中旬接獲本院民事執行處
    訂於97年2 月19日履勘通知，經伊通知被告屆時前來，但被
    告聲稱當日另有庭期無法到場，並聲稱只要向執行法院表明
    系爭訴訟仍在上訴中，執行法院即會待判決結果再行處理云
    云。惟經伊自行查知假執行程序，在系爭訴訟一審判決廢棄
    前，若未供擔保免為假執行，則強制執行程序並不會停止，
    伊始知被告惡意行為及矇騙而遭受鉅大損害。且被告於本院
    另案95年度訴字第4315號遷讓房屋事件中擔任該案原告訴訟
    代理人，該案判決業已引用最高法院95年度臺上字第521 號
    判決，認定「不論民法89年5月5日修正施行前、後成立之不
    定期租賃契約，苟在修正施行後出租人讓與租賃契約物所有
    權之情形，即有民法第425條第2項之適用」，與系爭訴訟事
    實相同而遭敗訴可能性極高，被告竟仍告知原告可為其處理
    訴訟絕無問題。是被告上開所違反律師法、律師倫理規範及
    委任契約之行為，造成伊須另以每月18,000元承租臺北縣新
    店市○○路85之12號1 樓房屋，受有自97年10月1日起至100
    年12月31日止，共計39個月之702,000 元租金損害，且另遭
    張喜麗訴請伊賠償無權占用系爭房屋1,300,000 元之損失。
    爰依民法第184條第1項、第544條規定請求被告賠償2,002,0
    00元等情。並聲明：(一)被告應給付原告2,002,000 元，及自
    起訴狀繕本送達之翌日起至清償日止，按週年利率5%計算之
    利息。(二)願供擔保聲請宣告假執行。
三、被告則以：原告法定代理人於96 年8月主動委託伊擔任系爭
    訴訟之訴訟代理人，並交付起訴狀、執行筆錄及本院90年度
    執字第20831 號裁定等資料，因該裁定載敘原告與原系爭房
    屋所有權人間之租賃條件已變更自85年起承租15年，並付清
    租金等情，應有舊民法第425 條買賣不破租賃規定之適用，
    故認原告在系爭訴訟具有獲勝訴機會，先於96年10月18日向
    本院遞呈答辯狀聲請調查證據。惟系爭訴訟第一次言詞辯論
    庭期與伊代理另一件臺灣高等法院案件庭期時間相近，又高
    院庭訊時間延誤，致伊未能及時到庭，而遭張喜麗聲請一造
    辯論判決，但該判決係以原告與原系爭房屋所有權人間租賃
    關係應適用新修正民法第425 條規定，並無買賣不破租賃之
    適用為由判決原告敗訴，縱伊如期出庭亦受相同敗訴判決，
    且原告另行委任律師上訴，亦遭臺灣高等法院以相同見解駁
    回上訴確定，是原告須遷讓系爭房屋，並非因伊遲誤言詞辯
    論期日所致，且系爭判決為合法判決，故原告並無任何權利
    受到不法侵害。另原告所繳交之委任報酬60,000元，伊因遲
    誤庭期心存愧疚，早於97年4 月22日已全數退還，並無償代
    理原告向臺灣高等法院提起上訴，於97年1 月13日開庭時，
    伊準時到庭，然原告並未到庭，受命法官始告知原告已解除
    伊之委任。至於系爭判決之假執行部分，伊並未受原告委任
    自無出庭之義務，而伊無償為原告撰寫暫緩執行聲請狀，且
    係基於可暫緩提供擔保金之美意，如法院不同意時，原告仍
    可提供反擔保，此於系爭判決之主文欄均已記載清楚，況事
    後原告已提供反擔保，故該暫緩執行聲請狀並無對原告造成
    任何損害。且原告又向臺灣臺北地方法院檢察署（下稱臺北
    地檢署）對伊提出背信告訴，伊亦已獲臺北地檢署檢察官以
    98年度偵字第9187號不起訴處分在案等語，資為抗辯。並聲
    明：除願供擔保請准免為假執行之宣告外，如主文所示。
四、兩造不爭執事項：
  (一)原告於96年8 月委託被告擔任系爭訴訟之訴訟代理人，被告
    於96年10月18日提出答辯狀。
  (二)被告並未出席系爭訴訟於96年9 月27日調解庭、同年10月22
    日第一次言詞辯論庭期，且未辦理請假手續。
  (三)原告於系爭訴訟受敗訴判決，經提起上訴後，經臺灣高等法
    院分別96年度上字第1008號判決及最高法院97年度臺上字第
    1912號裁定駁回上訴。
五、兩造協議簡化爭點：
  (一)系爭訴訟是否因被告違反委任義務未出庭，而遭受敗訴之判
    決？
  (二)被告是否須對原告就系爭訴訟提起上訴，經第二、三審判決
    敗訴負責？
  (三)系爭訴訟判決及張喜麗對原告提起本院98年度審訴字第 670
    號不當得利事件，是否為原告權利受損害？
  (四)原告依侵權行為及民法第544 條規定請求被告負損害賠償責
    任，是否有理由？倘若有理由，原告請求數額是否妥適？
六、法院得心證之理由：
  (一)按受任人處理委任事務，應依委任人之指示，並與處理自己
    事務為同一之注意。其受有報酬者，應以善良管理人之注意
    為之。又受任人因處理委任事務有過失，或因逾越權限之行
    為所生之損害，對於委任人應負賠償之責。民法第535 條、
    第544 條分別定有明文。惟按損害賠償之債，以有損害之發
    生及有責任原因之事實，並二者之間，有相當因果關係為成
    立要件。故原告所主張損害賠償之債，如不合於此項成立要
    件者，即難謂有損害賠償請求權存在。最高法院48年臺上字
    第481 號判例可資參照。查兩造並不爭執被告並未出席系爭
    訴訟於96年9 月27日調解庭、同年10月22日第一次言詞辯論
    庭期，而被告身為律師又領有報酬，受原告委任於系爭訴訟
    擔任訴訟代理人，本應以善良管理人之注意義務為原告處理
    事務，更應依法院指定期日到庭進行各項訴訟行為。被告明
    知此情卻未依法院指定期日到庭進行訴訟程序，顯已違反善
    良管理人之注意義務。但查，被告承辦系爭訴訟固然無正當
    理由未於96年10月22日出庭，遭張喜麗聲請一造辯論而獲勝
    訴判決，惟被告於系爭訴訟中曾於96年10月18日提出答辯狀
    ，此為兩造所不爭執，且於答辯狀中敘明系爭訴訟應無民法
    第425條第2項規定適用之論理依據，此有民事答辯狀在卷可
    稽（見本院卷第45至46頁），且系爭訴訟判決理由，係依最
    高法院95年度臺上字第521 號判決意旨，認定無論係在修正
    施行前、後所訂立之不定期租賃契約，民法第425條第2項規
    定於89年5月5日修正施行後有讓與租賃物所有權之情形，均
    有適用，而認定被告於該案所持抗辯不可採信，據以為敗訴
    之判決，此亦有系爭訴訟之判決書附卷可稽（見本院見47至
    50頁）。從而，被告固有違反善良管理人注意義務而未到庭
    實施訴訟行為之情事，惟原告於系爭訴訟遭受敗訴判決，與
    被告無正當理由不到庭之間並無客觀因果關係，自難認原告
    係因被告違反委任義務未出庭而受敗訴判決。至於被告雖曾
    於本院95年度訴字第4315號案件中擔任訴訟代理人，且該案
    亦曾援引最高法院95年度臺上字第521 號判決意旨而為被告
    所代理當事人勝訴之判決，此經本院調取該卷宗核閱屬實。
    然律師擔任訴訟代理人對於相同法律問題，如代理之對象不
    同，除有雙方代理之情形，本即可提出不同之法律見解，且
    亦可能因時間之不同或學說、實務見解之變換而採取不同立
    場，此為人文科學本質之所在，是被告縱使於本院95年度訴
    字第4315號案件擔任訴訟代理人，因而知悉最高法院95年度
    臺上字第521 號判決意旨，其未適時提出曾經承辦類似案件
    中法院所採取之法律見解，以供原告參酌決定訴訟進行所可
    採行之攻擊、防禦方法，固有職業道德上之瑕疵，然其為求
    當事人勝訴而就尚未形成判例之最高法院判決提出不同意見
    ，尚難認有何違反善良管理人注意義務之情事。
  (二)又查，原告於系爭訴訟受敗訴判決，提起上訴後經臺灣高等
    法院以96年度上字第1008號判決，及最高法院97年度臺上字
    第1912號裁定駁回上訴，被告於各該案件中均未擔任訴訟代
    理人，此有判決書附卷可查（見本院卷第70至75頁），是被
    告與原告無任何委任契約關係，自難認其有違反委任義務之
    事，而無從令其就上開案件敗訴結果負責。此外，原告於系
    爭訴訟遭敗訴判決，乃其依法應負遷讓房屋之責，另原告受
    張喜麗提起本院98年度審訴字第670 號請求返還不當得利事
    件，此亦為張喜麗為維護權利而提起訴訟之合法行為，且該
    案經另分本院98年度訴字第1026號案件，至本件辯論終結日
    為止亦尚未有判決結果，實難謂原告權利受侵害，且縱認其
    權利受有侵害，亦與被告無涉。
  (三)從而，原告於系爭訴訟受敗訴判決與被告無正當理由不到庭
    之間，並無相當因果關係，且其於臺灣高等法院以96年度上
    字第1008號及最高法院97年度臺上字第1912號等案件遭受敗
    訴判決，亦無從令被告負責，而其主張於系爭訴訟中及遭張
    喜麗請求返還不當得利為權利受侵害云云，亦於法無據。此
    外，被告更已返還其受委任而收受之律師報酬60,000元，此
    有律師事務所函、郵政匯票及掛號郵件收件回執在卷可資佐
    證（見本院卷第55至57頁）。是原告請求被告負損害賠償責
    任，尚屬無據。
七、綜上所述，原告未能舉證其於系爭訴訟及上訴審中所受敗訴
    結果，與被告違反委任義務之間有客觀因果關係，且其遭張
    喜麗訴請返還不當得利，亦難認屬權利受侵害，更與被告無
    因果關係。是以，原告依民法第184條第1項、第544 條規定
    ，請求被告給付2,002,000 元，及自起訴狀繕本送達翌日起
    至清償日止，按週年利率5%計算之利息，為無理由，應予駁
    回。又原告之訴既經駁回，其假執行之聲請即失所附麗，應
    併予駁回。
八、本件事證已臻明確，兩造其餘攻擊防禦方法及未經本院援用
    之證據，核與判決之結果不生影響，爰不予逐一論駁，併此
    敘明。
九、訴訟費用負擔之依據：民事訴訟法第78條。
中    華    民    國    99    年    5     月    19    日
                  民事第四庭    法  官  余明賢
以上正本係照原本作成
如對本判決上訴，須於判決送達後20日內向本院提出上訴狀
中    華    民    國    99    年    5     月    19    日
                                書記官  楊勝欽

司法院資訊處製作；財團法人民間司法改革基金會備份。
